臺灣高等法院臺中分院刑事判決　　　　　　　　　　九十四年度上易字第三一一號
　　上　訴　人　臺灣彰化地方法院檢察署檢察官
　　被　　　告　丁○○
右上訴人因被告竊盜案件，不服臺灣彰化地方法院九十三年度易緝字第三三號中華民
國九十三年十一月十一日第一審判決（聲請案號：臺灣彰化地方法院檢察署九十二年
度偵字第二三二二號），提起上訴，本院判決如左：
    主      文
原判決撤銷。
丁○○攜帶兇器竊盜，處有期徒刑拾月。
    事      實
一、丁○○意圖為自己不法之所有，攜帶客觀上足以對人之生命、身體、安全構成威
    脅、具有危險性之螺絲起子一支，於民國（下同）九十一年十一月十五日上午六
    時左右，在彰化縣彰化市台化一莊五之二號前，以前開螺絲起子一支破壞丙○○
    所有之車牌號碼Ｍ三─八一五五號（引擎號碼：三Ｇ八二Ｎ○○七三七七號）自
    用小貨車（價值約新臺幣五萬元）之左前門門窗及車鎖後，進入車內開啟電門而
    竊取該部自用小貨車得手，其因恐為警查獲，故於隔日即九十一年十一月十六日
    中午十二時左右，在臺中縣梨山山區路旁，將車牌號碼ＯＧ─五二六八號廢棄車
    輛之車牌拆下，懸掛在上開所竊得之自用小貨車上，而將原有之車號Ｍ三─八一
    五五號車牌，丟棄於不詳地點。嗣於九十二年三月八日二十三時五十分左右，在
    彰化縣彰化市○○○路與中央路口為警查獲，並當場扣得上開自小貨車一部及其
    所有之鑰匙二支。
二、案經彰化縣警察局移送臺灣彰化地方法院檢察署檢察官偵查聲請以簡易判決處刑
    ，原審法院改依通常程序審理。
    理      由
一、被告丁○○於本院準備程序及辯論程序均未到庭陳述，惟其於原審法院審理時矢
    口否認有何右揭犯行，辯稱：車牌號碼Ｍ三─八一五五號自用小貨車，係其為警
    查獲前一天晚上，在梨山分駐所附近，向在臺中縣東勢鎮栽種水果之王裕燦借用
    的，其向王裕燦借車時，車上即懸掛ＯＧ─五二六八號車牌；而其在警局係因製
    作筆錄的警員稱要去找出借車輛的人很麻煩，叫其擔罪，其才會供稱有竊取上開
    車輛一語，且因前開製作筆錄之員警告知其被送到地檢署後，照著警詢筆錄陳述
    就可以回去，其才會在內勤檢察官偵訊時亦坦認有竊車之行為，惟前開車輛並非
  其所竊云云。然查右揭事實，業據被告於警詢及檢察官偵查時坦承不諱，核與被
    害人丙○○於警詢中指訴被害之情節相符，並有其領回贓車所出具之贓物認領保
    管單一紙、車輛竊盜、車牌失竊資料個別查詢報表─查詢車輛認可資料一份及查
    獲現場等照片七幀在卷，及被告所有之鑰匙二支扣案可資佐證，此部分之事實堪
    以認定。
二、被告丁○○於原審法院審理時，雖為上開辯解，然查：
　按「刑事訴訟之目的固重在發見實體真實，其手段則應合法正當，以保障人權。
    依刑事訴訟法第二百二十九條至第二百三十一條之規定，司法警察（官）固有調
    查犯罪嫌疑人犯罪情形及蒐集證據之職權，而得詢問犯罪嫌疑人，惟依同法第一
    百條之二準用同法第一百條之一第一項之規定，司法警察（官）詢問犯罪嫌疑人
    ，除有急迫情況且經記明筆錄者外，應全程連續錄音；必要時，並應全程連續錄
    影。考其立法目的，在於建立詢問筆錄之公信力，並擔保詢問程序之合法正當；
    亦即在於擔保犯罪嫌疑人對於詢問之陳述係出於自由意思及筆錄所載內容與其陳
    述相符。故司法警察（官）詢問犯罪嫌疑人如違背上開規定，其所取得之供述筆
    錄，究竟有無證據能力，原應審酌司法警察（官）違背該法定程序之主觀意圖、
    客觀情節、侵害犯罪嫌疑人權益之輕重、對犯罪嫌疑人在訴訟上防禦不利益之程
    度，以及該犯罪所生之危害，暨禁止使用該證據對於抑制違法蒐證之效果，及司
    法警察（官）如依法定程序有無發現該證據之必然性等情形，本於人權保障與社
    會安全之均衡維護精神，依比例原則，具體認定之。但如犯罪嫌疑人之陳述係屬
    自白，同法第一百五十六條第一項已特別規定『被告之自白，非出於強暴、脅迫
    、利誘、詐欺、違法羈押或其他不正之方法，且與事實相符者，得為證據。』，
    則被告在警詢之自白如係出於自由意思而非不正之方法，且其自白之陳述與事實
    相符，縱令司法警察（官）對其詢問時未經全程連續錄音或錄影，致詢問程序不
    無瑕疵，仍難謂其於警詢自白之筆錄無證據能力。」，最高法院八十八年度臺上
    字第五七六二號、九十二年度臺上字第二四一一、四七七○、六一一九號、九十
    三年度臺上字第三七○號著有判決意旨可參。查本件警詢錄音帶經原審法院於九
    十三年八月六日勘驗播放後，雖四分多鐘完全沒有任何聲音，有原審法院九十三
    年八月六日勘驗筆錄一份在卷可稽（見原審卷第七七頁背面），惟被告當庭表示
    當時製作警詢筆錄完畢後，警察有播放錄音帶給其聽，確實有錄到聲音，故其不
    能確定原審法院勘驗之錄音帶是否當初之錄音帶等語（見原審卷第七七頁背面）
    ，且證人即承辦員警柳景鐘於原審法院審理時證稱：「（檢察官問：當你們發現
    車子是失竊的車子，你們如何處理？）當場訊問被告車子的來源，再依照他的口
    述製作筆錄。．．．（檢察官問：製作筆錄的過程，是否有對被告為不法取供的
    情事？）沒有。」等語（見原審卷第七一頁背面至第七二頁），故經原審法院勘
    驗被告之警詢筆錄錄音帶雖因無聲音，而不符合全程錄音之要求，惟被告自白之
    任意性既經證人柳景鐘證述在卷，被告又確在警詢筆錄上按捺指印確認其所供述
    之內容無誤，其本身於案發後對於犯罪之過程已供述詳盡，復於檢察官偵訊時再
    次對竊盜之過程加以詳細說明，互核其內容亦大致相符，甚更在當庭劃下扳手及
    螺絲起子之圖形（見偵查卷第三二頁），自實難想像被告可能僅因警員之說項即
    為不實之供述，則揆諸前揭判決要旨，應認被告於警詢中自白之筆錄具有證據能
    力。
  證人即車牌號碼ＯＧ─五二六八號自用小貨車之車主乙○○雖於原審法院審理中
    證稱：其所有之車牌號碼ＯＧ─五二六八號自用小貨車，係在八十八年九二一地
    震前幾個月借給住在梨山之楊美滿（為其妻之阿姨）及與楊美滿同居之王裕燦，
    楊美滿與王裕燦二人一起在作果園，後來王裕燦在九十二年年底死亡，前開借用
    的自小貨車（含車牌）迄今均未歸還等語（見原審卷第八八頁背面至第八九頁）
    ，惟同時亦證稱：「王裕燦沒有跟我提過車子有借給別人」等語（見原審卷第九
    三頁背面）；證人楊美滿於警詢時亦證稱：王裕燦有向乙○○借過車子，但五、
    六年前車子故障後，王裕燦將車子放在臺中縣和平鄉梨山村舊佳陽社區空地上，
    其不認識被告，且與王裕燦均未曾借該車給被告等語（見原審卷第一二七頁），
    按被告既辯稱其係向王裕燦借用上開車輛，自與證人楊美滿無涉，證人楊美滿顯
    無為迴避涉犯刑法上所定竊盜、贓物等刑責，而故為對被告不利之證詞，其證詞
    自屬可採。再觀諸被告所稱向王裕燦借車之時間，於原審準備程序中稱係九十二
    年三月七日借車（見原審卷第四一頁），於原審九十三年十月二十一日審理中則
    稱係九十一年十二月中旬借車（見原審卷第一三五頁），並提出其於九十一年十
    二月二十九日所拍攝之照片三張附卷（見原審卷第一三八頁），前後供述並不相
    符。況且，被告於原審法院審理中亦供稱：「我們（指王裕燦）認識的時間不是
    很久，他的真實名字還是我找人問的」等語（見原審卷第一一六頁），如依被告
    所言，其與王裕燦間確係認識不久，王裕燦應無可能會將自己所竊得之贓車借予
    被告使用，甚且讓被告遠從梨山駕駛至彰化縣彰化市為警查獲地點，以及讓被告
    往返臺東住處（該車曾於九十二年一月十九日凌晨五時十四分左右，在臺九線花
    東公路大興段，因超速而為警舉發違規，有交通部公路總局臺中區監理所豐原監
    理站九十三年九月九日中監豐字第○九三○○一四五六三號函檢送違反道路交通
    管理事件通知單及照片影本各一紙可查），而不怕為他人發現其竊盜之犯行，故
    被告辯稱其有向王裕燦借用本件之失竊車輛云云，並不足採。再查王裕燦其人住
    處在臺中縣和平鄉梨山村，於九十二年五月二十七日死亡，此有法務部戶役政連
    結作業系統一紙在卷可考（見原審卷第一三九頁），則觀諸被告於警、偵訊期間
    均未提及向他人借車一事等情，應係被告於九十二年三月八日經警查獲後，因得
    知王裕燦已死亡一事，才於原審法院提出此項辯解，以圖脫免其罪責。
  綜上，本件被告於原審法院所為辯解，要與常情有違，不足採信，從而事證明確
    ，被告犯行洵堪認定，應依法論科。另聲請簡易判決處刑書犯罪事實欄中，載有
    被告拆下車牌號碼ＯＧ─五二六八號車牌之行為，因檢察官認上開車牌係屬廢棄
    車輛之車牌，而認被告主觀上無竊盜之意，該部分並未起訴被告涉有竊盜罪嫌等
    情，已據檢察官於原審法院九十三年六月二十九日準備程序時陳明在卷（見原審
    卷第四二頁），本院自無加以審究之必要，附予敘明。
三、按被告丁○○用以行竊之工具螺絲起子，為鐵質製成，便於持握，前端並已磨平
    ，既可破壞車門鎖，對人之生命、身體亦可造成傷害而有威脅，客觀上顯足供為
    兇器使用。是核其所為，係犯刑法第三百二十一條第一項第三款之攜帶凶器竊盜
    罪。原審未察，遽對被告為無罪之判決，檢察官上訴指摘原判決不當，請求撤銷
    改判，非無理由，應由本院將原判決撤銷改判。爰審酌被告犯罪之動機、目的、
    手段，犯罪時所受之刺激及其品性、生活狀況、智識程度、所竊取財物之價值、
    犯罪所生之損害，及犯後於警詢及偵查中雖坦承犯行，但嗣後即加以否認之態度
    等一切情狀，量處如主文第二項所示之刑。至於被告竊盜行為所使用之螺絲起子
    一支，未據扣案，為免執行困難，爰不宣告沒收。扣案之鑰匙二支，雖為被告所
    有之物，然查無證據係供被告行竊所用之物，亦非違禁物，在此亦不為沒收之諭
    知。
四、被告丁○○經合法傳喚，無正當理由未到庭，爰不待其陳述，逕行判決。
據上論斷，應依刑事訴訟法第三百七十一條、第三百六十九條第一項前段、第三百六
十四條、第二百九十九條第一項前段，刑法第三百二十一條第一項第三款，判決如主
文。
本案經檢察官甲○○到庭執行職務。
中      華      民      國　    九十四     年     五      月   三十一 　日
                                臺灣高等法院臺中分院刑事第七庭
                                      審判長法  官  林  榮  龍
                                            法  官  黃  日  隆
                                            法  官  林  宜  民
右正本證明與原本無異。
不得上訴。
                                            書記官  陳  振  海
中      華      民      國　    九十四     年     六      月     一 　　日
附錄本案論罪科刑法條：
刑法第三百二十一條：
  犯竊盜罪而有左列情形之一者，處六月以上五年以下有期徒刑：
  一、於夜間侵入住宅或有人居住之建築物、船艦或隱匿其內而犯之者。
  二、毀越門扇、牆垣或其他安全設備而犯之者。
  三、攜帶兇器而犯之者。
  四、結夥三人以上而犯之者。
  五、乘火災、水災或其他災害之際而犯之者。
  六、在車站或埠頭而犯之者。
  前項之未遂犯罰之。
                                                                        Ｒ
